【裁判字號】    95,交簡上,123
【裁判日期】    951205
【裁判案由】    過失傷害
【裁判全文】
臺灣高雄地方法院刑事判決           95年度交簡上字第123號
上  訴  人  甲○○
即  被  告
上列上訴人因過失傷害案件，不服本院交通法庭中華民國95年4
月21日95年度交簡字第498 號所為第一審判決（聲請簡易判決處
刑書案號：臺灣高雄地方法院檢察署95年度偵字第2048號），提
起上訴，上訴人於本院審判程序中為有罪之陳述，經本院管轄之
第二審合議庭裁定依簡式審判程序審理，判決如下：
    主  文
上訴駁回。
甲○○緩刑貳年。
    事  實
一、甲○○考領有普通小型車駕駛執照，於民國94年6 月22日上
    午6 時5 分許，駕駛車牌號碼8727-FC 號自用小貨車，沿高
    雄市苓雅區○○○路由西往東方向行駛，其理當注意駕駛汽
    車應遵守道路交通標誌、標線、號誌之指示，若遇紅燈應停
    止等候，且應注意車前狀況，並隨時採取必要之安全措施，
    而依當時天候晴、日間自然光線、柏油路面乾燥且無缺陷、
    道路無障礙物、視距良好，並無不能注意之情事。詎甲○○
    於行經該路與廣東一街口（下稱上開路口）時，竟疏未注意
    及此，即貿然闖越紅燈通過上開路口，適有乙○○騎乘車牌
    號碼XMP-87 7號重型機車，沿廣東一街由北向南亦行經同一
    路口，甲○○所駕自用小貨車之車頭部位，遂撞及乙○○所
    騎機車之右側車身部位，乙○○因而人車倒地，受有右側肋
    骨骨折、右側肩胛骨骨折、右側鎖骨骨折等傷害。甲○○於
    肇事後，未被偵查犯罪機關發覺前，即向到現場處理之警員
    供承肇事，自首並接受裁判。
二、案經乙○○訴由高雄市政府警察局苓雅分局報請臺灣高雄地
    方法院檢察署檢察官偵查後聲請簡易判決處刑。
    理  由
一、本件所犯係死刑、無期徒刑、最輕本刑為3 年以上有期徒刑
    以外之罪，上訴人即被告甲○○於準備程序就前揭被訴事實
    為有罪之陳述，經審判長於審判程序告知簡式審判程序之旨
    ，並聽取其與公訴人之意見後，裁定進行簡式審判程序，合
    先敘明。
二、訊據被告甲○○對於闖越紅燈並過失撞及告訴人乙○○之事
    實坦承不諱，核與告訴人於警詢中指訴之情節相符，並有道
    路交通事故現場圖、道路交通事故調查報告表(一)、(二)各1 份
    、交通事故談話紀錄表2 份、現場照片17張附卷可稽，而告
    訴人受有右側肋骨骨折、右側肩胛骨骨折、右側鎖骨骨折之
    傷害，亦有高雄市立民生醫院94年8 月6 日診斷證明書1 紙
    在卷可憑，被害人因本件車禍受有傷害一情，足堪認定。是
    被告自白與事實相符，應堪採為認定被告有罪之證據。
三、按汽車行駛至交岔路口，其行進、轉彎，應依下列規定：一
    應遵守燈光號誌或交通指揮人員之指揮，遇有交通指揮人員
    指揮與燈光號誌並用時，以交通指揮人員之指揮為準。又按
    汽車行駛時，駕駛人應注意車前狀況及兩車併行之間隔，並
    隨時採取必要之安全措施，道路交通安全規則第102 條第1
    項第1 款、第94條第3 項定有明文。本件被告駕駛自小貨車
    ，考領有適當駕駛執照等情，已據交通事故談話紀錄表記載
    明確，是被告對上開道路交通安全規則，自應知之甚詳，而
    車禍當時天候晴、日間自然光線、柏油路面乾燥且無缺陷、
    道路無障礙物、視距良好，並無不能注意之情事，可參前開
    卷附道路交通事故調查報告自明，依被告智識、能力亦無不
    能注意之情事，惟其竟疏未注意前開規定，闖越紅燈致與告
    訴人機車發生碰撞，被告所犯過失之責，自堪以認定。又告
    訴人因本件車禍，致受有右側肋骨骨折、右側肩胛骨骨折、
    右側鎖骨骨折之傷害，已如前述，顯與被告上開過失行為有
    相當因果關係至明。本件事證已臻明確，被告犯行堪以認定
    ，應予依法論科。
四、至被告行為後，刑法業於94年2 月2 日修正公布部分條文，
    並於95年7 月1 日施行。新刑法第2 條第1 項之規定，係規
    範行為後法律變更所生新舊法律比較適用之準據法，於新刑
    法施行後，應適用新刑法第2 條第1 項之規定，為「從舊從
    輕」之比較。本案涉及法律變更之部分如下：
  (一)被告於犯罪時之刑法第41條第1 項前段規定「犯最重本刑為
    5 年以下有期徒刑以下之刑之罪，而受6 個月以下有期徒刑
    或拘役之宣告，因身體、教育、職業、家庭之關係或其他正
    當事由，執行顯有困難者，得以1 元以上3 元以下折算1日
    ，易科罰金」，又被告行為時之易科罰金折算標準，修正前
    罰金罰鍰提高標準條例第2 條前段（現已刪除）規定，就其
    原定數額提高為100 倍折算1 日，則本件被告行為時之易科
    罰金折算標準，應以銀元300 元折算1 日，經折算為新臺幣
    後，應以新臺幣900 元折算為1 日。惟95年7 月1 日修正公
    布施行之刑法第41條第1 項前段則規定「犯最重本刑為5年
    以下有期徒刑以下之刑之罪，而受6 個月以下有期徒刑或拘
    役之宣告者，得以新臺幣1,000 元、2,000 元或3,000 元折
    算1 日，易科罰金」，比較修正前後之易科罰金折算標準，
    以95年7 月1 日施行前刑法第41條第1 項前段之規定，較有
    利於被告。
  (二)修正後之刑法第62條將自首必減其刑修正為「得」減輕其刑
    ，經比較新舊法，自以舊法對被告有利，依刑法第2 條第1
    項前段規定，爰依修正前刑法第62條前段規定減輕其刑。
五、核被告甲○○所為係犯刑法第284 條第1 項後段之過失傷害
    罪。又其於肇事後主動向前往現場處理，尚不知肇事者為何
    人之高雄市政府警察局交通大隊警員坦承肇事，並接受裁判
    一節，有本院公務電話紀錄表1 份在卷可查（見原審卷第9
    頁），其所為符合刑法自首要件，應依修正前刑法第62條前
    段之規定，減輕其刑。
五、原判決認被告甲○○罪證明確，因而適用刑法第284 條第1
    項前段、（修正前）第62條前段、（修正前）第41條第1 項
    前段，罰金罰鍰提高標準條例第1 條前段、第2 條規定，並
    審酌被告對於本件車禍事故，應負完全之過失責任，且業已
    造成告訴人身體受有右側肋骨、肩胛骨、鎖骨骨折等傷害，
    卻迄未與告訴人達成和解而未填補告訴人所受損害，犯後態
    度非佳等一切情狀，量處有期徒刑4 月，並諭知易科罰金之
    折算標準。經核原判決認事用法，尚無不合，量刑亦屬允當
    。被告上訴意旨陳明已與被害人家屬達成和解，請求宣告緩
    刑，並未指摘原判決不當，其上訴自無理由，應予駁回。
六、被告甲○○前於83年間因妨害自由案件，經本院以83年度易
    字第1263號判處有期徒刑2 月確定，於83年9 月15日易科罰
    金執行完畢（不構成累犯），有臺灣高等法院被告前案紀錄
    表1 份在卷可憑，其前雖曾受有期徒刑以上刑之宣告，惟5
    年內未曾受有期徒刑以上刑之宣告，僅因一時疏忽，致罹刑
    典，事後已坦承犯行，深具悔意，且業與告訴人達成民事和
    解，賠償所受損害，有和解書1 份在卷足憑，被告經此偵審
    程序及刑之宣告後，應知警惕而無再犯之虞，本院因認暫不
    執行其刑為當，依刑法第74條第1 項第2 款規定，併予以宣
    告緩刑2 年，用啟自新。
七、行為後法律有變更者，依修正前刑法第2 條第1 項之規定，
    以適用裁判時法為原則，如行為時法有利於行為人，則例外
    適用行為時法；依修正後刑法第2 條第1 項規定，以適用行
    為時法為原則，惟如裁判時法有利於行為人，則例外的適用
    裁判時法。以往實務見解，認原判決未及比較適用新舊法時
    ，上訴後，雖比較結果以舊法有利於行為人，而原判決別無
    其他撤銷事由，仍應由本院以此為由撤銷改判。惟修正後之
    規定係以適用行為時法為原則，因此原判決雖未及比較適用
    ，然上訴本院後，經比較新舊法，行為後之法律並非較有利
    於行為人，仍應適用行為時法，則原判決適用行為時法即無
    不當，自不構成撤銷之事由，附此敘明。
據上論斷，應依刑事訴訟法第455 條之1 第1 項、第3 項、第
368 條，刑法第74條第1 項第2 款，判決如主文。
本案經檢察官丙○○到庭執行職務。
中    華    民    國    95    年    12    月    5     日
                  交通法庭審判長法  官  黃三友
                                法  官  林永村
                                法  官  林芳華
以上正本證明與原本無異。
如不服本判決，應於判決送達後10日內，向本院提出上訴狀。
中    華    民    國    95    年    12    月    5     日
                                書記官  黃靖媛
附錄本案論罪科刑法條
刑法第284條
因過失傷害人者，處6 月以下有期徒刑、拘役或500 元以下罰金
，致重傷者，處1 年以下有期徒刑、拘役或500元以下罰金。


司法院資訊處製作；財團法人民間司法改革基金會備份。
